臺灣高等法院臺中分院刑事判決　　　 100年度上訴字第1416號
上　訴　人
即　被　告　李福昌
指定辯護人　許宏達律師
上列上訴人因毒品危害防制條例等案件，不服臺灣臺中地方法院
100年度訴字第114號中華民國100年4月25日第一審判決（起訴案
號：臺灣臺中地方法院檢察署99年度偵字第21862號、23297號、
23331號、23369號、27668號），提起上訴，本院判決如下：
    主  文
原判決關於販賣第一級、第二級毒品罪及定應執行刑部分，均撤
銷。
李福昌犯如附表所示各罪，均累犯，各處如附表「所犯罪名及處
刑欄」所示之刑（含主刑、從刑）。主刑部分應執行有期徒刑拾
陸年拾月，沒收部分併執行之。
    事  實
一、李福昌前於民國（下同）93年間起，陸續因施用毒品案件，
    分經本院各判處有期徒刑8月、4月、10月、6月確定，與另
    涉之違反電信法、持有毒品、動產擔保交易法、槍砲彈藥刀
    械管制條例等案件（依序經臺灣臺中地方法院判處有期徒刑
    4 月、3月、4月、3年6月）確定合併執行，除違反槍砲彈藥
    刀械管制條例部分外，各罪依序嗣經減刑為有期徒刑4月、2
    月、5月、3月、2月、1月15日、2月，並定應執行有期徒刑4
    年5月15日，甫於98年11月24日假釋交付保護管束期滿，視
    為執行完畢。詎李福昌竟仍未悔改，明知海洛因、甲基安非
    他命分別為毒品危害防制條例第2條第2項第1款、第2款所列
    管之第一級、第二級毒品，不得非法持有、販賣，惟仍先、
    後為下列不法行為：
(一)、李福昌對外自稱自己名為「阿昇」，基於販賣第一級毒品海
    洛因以營利之犯意，於99年8月23日凌晨0時5分許，以00000
    00000號行動電話（未查扣，非李福昌所有）與孫嘉徽所持
    用之0000000000號行動電話聯繫後，雙方約定交易海洛因毒
    品之事宜，李福昌隨即前往臺中市○○路及北屯路口附近，
    李福昌交付第一級毒品海洛因1小包（重量不詳）予孫嘉徽
    ，孫嘉徽則當場交付現金1000元予李福昌收受，而完成交易
    。
(二)、李福昌又基於販賣第一級毒品海洛因以營利之犯意，於99年
    10 月7日晚上6時53分許，以0000000000號行動電話與涂傳
    武所持用之0000000000號行動電話聯繫後，雙方約定交易海
    洛因毒品之事宜，李福昌於同日晚上10許，在臺中市○○區
    ○○路及河南路口附近，交付第一級毒品海洛因1包（重量
    約0.1 公克）予涂傳武，涂傳武則當場交付現金1000元予李
    福昌收受，而完成交易。
(三)、李福昌另基於販賣毒品甲基安非他命以營利之犯意，先、後
    於99年9月23日及25日之某時，以0000000000號（起訴書及
    原審均誤載0000000000號）行動電話與鄭承修所持用之0000
    000000號行動電話聯繫後，雙方約定交易甲基安非他命毒品
    之事宜，各於同日稍後，李福昌即先後2次均在臺中市○○
    區○○路附近，各交付第二級毒品甲基安非他命1包（重量
    不詳）予鄭承修，鄭承修則當場各交付現金1000元予李福昌
    ，而完成交易。
二、嗣於：
(一)、99年9月9日15時許，李福昌之女友林玉珊駕駛原車牌0702－
    LQ號自用小客車（李福昌竊取之車輛，交付林玉珊使用，李
    福昌竊盜罪部分業經原審判刑確定），在臺中市○○區○○
    路與軍功路口為警查獲，並扣得李福昌所有海洛因3包（原
    扣押物品目錄表記載海洛因6包，其中僅3包為海洛因，另一
    包為甲基安非他命，2包未含毒品成分，3包海洛因其包裝袋
    重6.19公克，淨重17.35公克，驗餘淨重17.25公克，純度12
    .92%，純質淨重2.24公克）；李福昌所有供分裝毒品海洛因
    毒品販賣之用之電子磅秤2台、預備用以分裝毒品販賣之用
    之分裝夾鏈袋4包等物；及與販賣第一級毒品海洛因無關之
    甲基安非他命1包（此於扣押物品案清單原記載於上開6包海
    洛因之項目中，實為甲基安非他命，其包裝袋重0.44公克，
    淨重1.36公克，驗餘淨重1.35公克）、甲基安非他命2包（
    含袋毛重9.06公克，淨重6.6484公克，驗餘淨重6.6441公克
    ）。
(二)、99年10月8日13時30分許，警方為查緝李福昌販賣毒品犯行
    ，循線在臺中市○區○○路556號前查獲駕駛5560－C3車號
    自小客車之李福昌，並扣得海洛因6包（此部分扣押物品目
    錄表原記載扣得8包海洛因，惟其中2包送驗未發現毒品成分
    ，其餘6包驗餘淨重10.41公克，純質淨重3.95公克）、甲基
    安非他命11包（其包裝袋重4.47公克，含包裝袋總毛重30.
    43公克，扣押物品目錄表記載為含袋重29.35公克，鑑定用
    去0.18公克，驗餘總毛重30.25公克）；李福昌所有供販賣
    海洛因毒品予涂傳武所用之門號0000000000號行動電話1支
    （含SIM卡1張）、供販賣甲基安非他命予鄭承修之門號0000
    000000號（原審誤載為0000000000號）行動電話1支（含SIM
    卡1張），及李福昌所有供分裝毒品海洛因、甲基安非他命
    販賣之用之電子磅秤2台。
三、案經臺中市政府警察局第二分局、第四分局及第五分局分別
    報告臺灣臺中地方法院檢察署檢察官偵查起訴。
    理  由
壹、證據能力部分：
一、證人孫嘉徽、涂傳武、鄭承修於偵查證述之證據能力：
(一)、按被告以外之人於偵查中向檢察官所為陳述，除顯有不可信
    之情況者外，得為證據，刑事訴訟法第159條之1第2項定有
    明文。又上開規定乃現行法對於傳聞法則之例外所建構之證
    據容許範圍之一，依其文義及立法意旨，尚無由限縮解釋為
    檢察官於訊問被告以外之人（含共同被告、共犯、被害人、
    證人等）之程式，須經給予被告或其辯護人對該被告以外之
    人行使反對詰問權之機會者，其陳述始有證據能力之可言。
    所謂「顯有不可信之情況」，應審酌被告以外之人於陳述時
    之外在環境及情況，例如陳述時之心理狀況、有無受到外力
    干擾等，以為判斷之依據。偵查中檢察官訊問證人，旨在蒐
    集被告之犯罪證據，以確認被告嫌疑之有無及內容，與審判
    中透過當事人之攻防，經由詰問程式調查證人以認定事實之
    性質及目的有別。偵查中辯護人僅有在場權及陳述意見權，
    並無詰問證人之權利，此觀刑事訴訟法第245條第2項前段之
    規定甚明。又同法第248條第1項係規定檢察官「訊問證人時
    ，如被告在場者，被告得親自詰問」，故祇要被告在場而未
    經檢察官任意禁止者，即屬已賦予其得詰問證人之機會，被
    告是否親自詰問，在所不問；同條第2項前段規定「預料證
    人於審判時不能訊問者，應命被告在場」，就訊問證人時應
    否命被告在場，則委之於檢察官之判斷。凡此，均尚難謂係
    檢察官訊問證人之程式必須傳喚被告使其得以在場之規定。
    故偵查中檢察官訊問證人，雖未經被告親自詰問，或因被告
    不在場而未給予其詰問之機會者，該證人所為之陳述，並非
    所謂之「顯有不可信之情況」，而得據以排除其證據能力。
    惟上開偵查中之陳述因未經被告詰問，此項詰問權之欠缺，
    除有刑事訴訟法第159條之3各款情形外，非不得於審判中由
    被告行使已補正，而完足為經合法調查之證據（最高法院97
    年度台上字第1653號、98年度台上字第367號判決意旨參照
    ）。
(二)、查，本件後開所引證人孫嘉徽、涂傳武、鄭承修於99年10月
    8日、99年10月15日、99年11月9日，檢察官偵查中具結後所
    為之陳述，有證人結文附卷可稽（見23331偵卷第82、100、
    112頁），且並無證據證明上開證述有何顯不可信之情況，
    證人涂傳武、鄭承修於原審及證人孫嘉徽於本院並經被告之
    辯護人行使反對詰問權。是依上說明，本院認證人孫嘉徽、
    涂傳武、鄭承修於偵查中具結後證言具有證據能力，且已經
    合法調查，得作為認定犯罪事實之判斷依據。至於，其證言
    是否足以證明檢察官主張之犯罪事實，則屬證明力之問題，
    縱使其證明力不足，仍無礙於其證言有證據能力。
二、證人涂傳武、鄭承修警詢證述之證據能力：
    本判決後開所引證人涂傳武於99年10月8日、鄭承修於99年
    11月9日警詢之陳述，分別經證人涂傳武於99年10月8日檢察
    官偵查中具結作證時，證述：「〔你在警局（99年10月8日
    ）所述是否屬實？〕屬實」等語（見23331偵卷第81頁），
    證人鄭承修於99年11月9日檢察官偵查中具結後，證述：「
    〔你於警局（99年11月9日警詢）及上述（偵查中證述）是
    否實在？〕實在」等語（見23331偵卷第115頁）。是以，證
    人涂傳武、鄭承修後開所引警詢中之陳述，係於檢察官偵查
    中證人涂傳武、鄭承修具結後，作證引述為其偵訊證詞內容
    之一部分，實質上係該2名證人偵查中具結後之陳述，參照
    前開說明（理由壹、一部分），證人涂傳武、鄭承修上開警
    詢陳述有證據能力。辯護人及被告爭執證人涂傳武、鄭承修
    警詢陳述之證據能力，認無證據能力云云，自非可取。
三、證人孫嘉徽於警詢證述之證據能力：
    本判決後開所引證人孫嘉徽於警詢之陳述，業經證人孫嘉徽
    於100年9月20日本院具結作證時，證述：「〔提示偵字第
    23331卷第37至39頁，孫嘉徽的警詢筆錄，所述是否屬實？
    （逐一提示並告以要旨）〕對。（該警詢筆錄可否做為今日
    證詞內容之一部分？）可以。」等語（見本院卷第151頁背
    面）。是以，證人孫嘉徽後開所引警詢中之陳述，已於本院
    審理時引述為其作證內容之一部分，實質上係該名證人審判
    中之陳述，已非審判外之陳述，無傳聞法則之適用，則證人
    孫嘉徽於警詢中之陳述有證據能力。辯護人及被告爭執證人
    孫嘉徽警詢陳述之證據能力，認無證據能力云云，亦非可取
    。
四、電話通聯紀錄：
(一)、按刑事訴訟法第159條之4規定，可作為證據之文書有：一除
    顯有不可信之情況外，公務員職務上製作之紀錄文書、證明
    文書。二除顯有不可信之情況外，從事業務之人於業務上或
    通常業務過程所須製作之紀錄文書、證明文書。三除前二款
    之情形外，其他於可信之特別情況下所製作之文書。而該法
    條第2款所稱從事業務之人於業務上或通常業務過程所須製
    作之紀錄文書、證明文書，因係於通常業務過程不間斷、有
    規律而準確之記載，且大部分紀錄係完成於業務終了前後，
    無預見日後可能會被提供作為證據之不實登載動機，不實之
    可能性小，除非該等紀錄文書或證明文書有顯然不可信之情
    況，否則有承認其為證據之必要；因此，採取上開文書作為
    證據，應注意該文書之製作，是否係於例行性之業務過程中
    ，基於觀察或發現而當場或即時記載之特徵。
(二)、查，卷附之中華電信資料查詢（見23331號偵卷第136至137
    頁）、亞太行動資料查詢（見23331號卷第139至140頁）、
    0000000000號行動電話通聯紀錄查詢資料（見233 31號卷第
    117至126頁），係由電信業者將行動電話申裝人之電話號碼
    、身分證號碼、姓名、出生日期、戶籍地址、聯絡電話、申
    請日期、使用狀態、通話時間及基地台位置等資料逐筆紀錄
    ，以資作為其經營行動電話業務之紀錄文書，顯非為訴訟上
    之特定目的而製作，而屬於通常業務過程中不間斷之規律性
    、機械性記載，自屬於從事業務之人於業務上或通常業務過
    程所須製作之紀錄文書，經查亦無顯不可信之情況，故上開
    資料查詢自應具有證據能力。
五、按現行刑事訴訟法關於「鑑定」之規定，除選任自然人充當
    鑑定人外，另設有囑託機關鑑定制度。依同法第198條、第
    208條之規定，不論鑑定人或鑑定機關、團體，固均應由法
    院、審判長、受命法官或檢察官視具體個案之需要而為選任
    、囑託，並依第206條之規定，提出言詞或書面報告，始符
    合同法第159條第1項所定得作為證據之「法律有規定」之情
    形，否則所為之鑑定，仍屬傳聞證據。然於司法警察機關調
    查中之案件，為因應實務上，或因量大、或有急迫現實需求
    ，併例行性當然有鑑定之必要者，例如毒品之種類與成分、
    尿液之毒品反應，或者槍彈有無殺傷力等鑑定，基於檢察一
    體原則，得由該管檢察長對於轄區內之案件，以事前概括選
    任鑑定人或囑託鑑定機關、團體之方式，俾便轄區內之司法
    警察官、司法警察對於調查中之此類案件，得即時送請先前
    已選任之鑑定人或囑託之鑑定機關、團體實施鑑定，以求時
    效（法務部92年9月1日法檢字第0920035083號函參照，刊載
    於法務部公報第312期）。是此種由檢察機關概括選任鑑定
    人或概括囑託鑑定機關、團體，再轉知司法警察官、司法警
    察於調查犯罪時參考辦理之作為，法無明文禁止，係為因應
    現行刑事訴訟法增訂傳聞法則及其例外規定之實務運作而為
    ，與檢察官選任或囑託為鑑定者，性質上並無差異，同具有
    證據能力（最高法院96年度台上字第2860號判決要旨參照）
    。查本案於如事實欄二所載時地查扣之第一級毒品海洛因及
    第二級毒品甲基安非他命，係經查獲之司法警察先行拍照存
    證，再依上開規定送由法務部調查局、內政部警政署刑事警
    察局、行政院衛生署草屯療養院進行鑑定，嗣各出具如後鑑
    定書在案，揆諸前揭說明，各該毒品鑑定書，均屬「法律規
    定」得為證據者，自均有證據能力。
六、按刑事訴訟法第159條之5第2項所定：「當事人、代理人或
    辯護人於法院調查證據時，知有第159條第1項不得為證據之
    情形，而未於言詞辯論終結前聲明異議者，視為有前項之同
    意。」乃係基於證據資料愈豐富，愈有助於真實發現之理念
    ，酌採當事人進行主義之證據處分權原則，並強化言詞辯論
    主義，透過當事人等到庭所為之法庭活動，在使訴訟程序順
    暢進行之要求下，承認傳聞證據於一定條件內，得具證據適
    格。此種「擬制同意」，因與同條第一項之明示同意有別，
    實務上常見當事人等係以「無異議」或「沒有意見」表示之
    ，斯時倘該證據資料之性質，已經辯護人閱卷而知悉，或自
    起訴書、判決書之記載而了解，或偵、審中經檢察官、審判
    長、受命法官、受託法官告知，或被告逕為認罪答辯或有類
    似之作為、情況，即可認該相關人員於調查證據之時，知情
    而合於擬制同意之要件（最高法院96年度台上字第4174號判
    決意旨參見）。經查，除上開供述證據外，本判決下列所引
    用之其餘被告以外之人審判外之0000000供述證據（包含書
    面陳述），檢察官、被告及其辯護人於本院準備程序及審判
    期日中均未對此部分之證據能力有所爭執，且迄至言詞辯論
    終結前亦未聲明異議，本院審酌上開證據資料製作時之情況
    ，均無違法不當及證明力明顯過低之瑕疵，亦認為以之作為
    證據應屬適當，揆諸前開規定，爰依刑事訴訟法第159條之5
    規定，均認有證據能力。
貳、實體部分：
一、訊據被告李福昌就固坦承：有於99年8月23日凌晨0時5分許
    ，以0000000000號行動電話與孫嘉徽所持用之0000000000號
    行動電話聯繫後，雙方約定交付海洛因毒品之事宜，李福昌
    隨即前往臺中市○○路及北屯路口附近，交付第一級毒品海
    洛因1包予孫嘉徽；及有於99年10月7日晚上6時53分許，以
    000 0000000號行動電話與涂傳武所持用之0000000000號行
    動電話聯繫後，雙方約定交付海洛因毒品之事宜，李福昌於
    當日晚上10許，在臺中市○○區○○路及河南路口附近，交
    付第一級毒品海洛因1包予涂傳武；並先、後於99年9月23日
    及25 日之某時，以0000000000號行動電話與鄭承修所持用
    之0000 000000號行動電話聯繫後，雙方約定交易甲基安非
    他命毒品之事宜後，李福昌即在臺中市○○區○○路附近，
    各交付第二級毒品甲基安非他命1包予鄭承修之事實。惟均
    矢口否認其上開交付毒品之行為係販賣毒品之行為，並辯稱
    ：其是無償提供上開毒品予涂傳武、孫嘉徽、鄭承修施用，
    並無任何約定及收取對價之營利行為云云。
二、經查：
(一)、事實一之(一)部分：
 1、被告於99年8月23日凌晨0時5分許，以0000000000號行動電
    話與孫嘉徽所持用之0000000000號行動電話聯繫後，雙方約
    定交易海洛因毒品之事宜，被告隨即前往臺中市○○路及北
    屯路口附近，販賣第一級毒品海洛因1包（重量不詳）予孫
    嘉徽；99年8月間，孫嘉徽向被告購買海洛因3、4次，每次
    買1包，價金1000至3000元不等，孫嘉徽有較有印象者係99
    年8月23日該次交易之事實，業據證人孫嘉徽於警詢及檢察
    官偵訊時證述甚明，並指認被告李福昌相片無誤（見23331
    號偵卷第38、39、97、98頁），且有孫嘉徽所持用之00000
    00000號行動電話與李福昌所使用電話號碼0000000000號行
    動電話99年8月23日通聯查詢資料1份（見23331號卷偵卷第
    136、137頁）在卷可參，核與證人孫嘉徽上開證述通話聯絡
    時間相符。證人孫嘉徽於本院復證稱：「（那天情況為何？
    你們約好是要買、要拿還是什麼情形？你們碰面做的事情是
    什麼？）要買。（是要跟他買？）對。（要買多少？）我拿
    很多次了，我有時候拿1000，有時候拿2000、3000，不一定
    ……有一次是請我的，不知道是不是（99年）8月23日……
    （你也沒辦法確定8 月23日溫胤禎有沒有在場，但你確實有
    一天跟被告碰面的時候他有在場就對了？）對。（那天他（
    溫胤禛）在場的時候，他（被告）請你還是他（被告）賣你
    ？）那天他請我……（被告拿海洛因給你的當時，你說溫胤
    禎到底有沒有在場目睹他交給你？）他在場的時候，應該是
    有看到的樣子……（被告拿海洛因請你那天，那天你們見面
    前，前幾分鐘、前幾個小時，有用電話互相聯絡過嗎？）沒
    有（搖頭）。（可以確定？）可以（點頭）……（所以被告
    拿海洛因請你這一次，你確定沒有跟被告有做過電話聯絡？
    ）沒有。（請提示原署偵卷第23331號第136至137頁通聯紀
    錄，這是查被告電話0000000000的通聯記錄，請看第一筆跟
    第二筆資料，第一筆資料，主叫號碼0000000000（按：被告
    使用之行動電話），受叫號碼0000000000（按：孫嘉徽使用
    之行動電話），第二筆也是一樣，第一筆紀錄的發話時間是
    （99年）8月23日凌晨0點5分49秒，通話時間16秒，第二筆
    記錄是（99年）8月23日，凌晨0點7分8秒，沒有通話成功，
    通話紀錄是0秒，跟據通聯紀錄記載，跟你剛剛說請你那次
    沒有聯絡，這樣推論，8月23日前後被告沒拿海洛因請你？
    ）對」等語（見本院卷第148頁背面至150頁背面）。由證人
    孫嘉徽於本院上開證述可知，證人孫嘉徽於99年8月23日經
    由行動電話與被告聯繫，要向被告買毒品海洛因，因為向被
    告購買多次，該次係1000、2000或3000元已不能確定，被告
    曾於溫胤禛在場時，免費請孫嘉徽施用海洛因，但被告拿海
    洛因請孫嘉徽該次，其等見面前並未以電話互相聯絡過，而
    「99年8月23日凌晨0點5分49秒，2人通話後見面，並非被告
    拿海洛因請孫嘉徽無償施用」等情，應屬實在，則被告所辯
    ：99年8月23日係無償交付海洛因予孫嘉徽施用，而且當時
    有溫胤禛在場云云，即非可採。
 2、被告雖辯稱：其係無償提供海洛因予孫嘉徽施用云云，並舉
    證人溫胤禎為證，然證人溫胤禎於原審到庭，經辯護人、檢
    察官交互詰問後證稱：「……被告說在99年8月23日與你約
    好一起去找藥頭拿毒品，你們約在北屯路、進化路口碰面，
    有無此事？）有，但是日期我不記得。（你是否記得那次除
    了被告，有無遇到其他人？）那天看到很多人。（印象中當
    天有無遇到孫嘉徽？）有。（那天孫嘉徽與被告之間，有無
    毒品的交付的行為？）沒有，孫嘉徽在北一賓館的房間裡面
    。（那天孫嘉徽與被告有無碰面？）沒有……（孫嘉徽他有
    無跟你提過，他與誰拿過毒品海洛因？）沒有……（孫嘉徽
    在99年9月15日到第二分局製作筆錄，說他要供出海洛因上
    手，是一個叫阿昇的人，請問孫嘉徽有無跟你提過此事？提
    示99年度偵字第23331號卷第37至38頁並告以要旨）我不知
    道此事，他沒有跟我提過此事……（你剛剛說你與被告一起
    去找藥頭拿毒品，你自己碰到孫嘉徽，但是被告沒有碰到孫
    嘉徽那次，情形如何？）那次是我毒癮來了，我找被告一起
    去拿毒品，我當時與孫嘉徽在一起，我就從孫嘉徽住處下來
    ，然後被告要來北一賓館載我，然後我與被告一起去大坑口
    找藥頭。（當天被告與孫嘉徽沒有見面？）沒有」等語（見
    原審卷第153至154頁）。按證人溫胤禎於原審交互詰問中原
    已明白證稱：其不知孫嘉徽所施用海洛因之來源上手，且於
    99年8月23日未曾目睹被告李福昌交付海洛因予孫嘉徽等語
    。嗣於被告供述：「99年7、8月間，孫嘉徽陳述有向我買毒
    品那天，與剛才溫胤禎說的不是同一天，那天實際上是證人
    打電話給我，說要介紹朋友給我認識，結果我過去遇到孫嘉
    徽，孫嘉徽就跟溫胤禎說之前就認識我了，孫嘉徽就叫我拿
    一些海洛因請他，那次是證人打電話給我的，不是孫嘉徽，
    而且我只是一小包拿海洛因請孫嘉徽，並沒有賣他，那次是
    溫胤禎打電話給我，我們約在進化路、北屯路口在北一賓館
    樓下的統一超商碰面」等語後，證人溫胤禛在聽聞被告供述
    ，嗣又證稱：「（到底有無被告剛才所述，實際上是你打電
    話給被告，說要介紹朋友給被告認識，結果被告過去有遇到
    孫嘉徽，並且孫嘉徽叫被告拿一些海洛因請他，同時被告確
    實也有拿一小包海洛因給孫嘉徽這件事？）確有此事，那天
    是我打電話給被告，說要介紹一個朋友給他，然後被告來，
    問我介紹誰，我說是孫嘉徽，綽號火雞，結果孫嘉徽下來看
    到被告，發現他們早就認識了，然後孫嘉徽開口向被告要1
    包毒品，然後被告就有拿一小包給孫嘉徽，然後被告就走了
    」等語，而附和被告供詞，是證人溫胤禛當日證詞已先後不
    一。況查，被告縱有無償提供海洛因予孫嘉徽施用乙事，證
    人孫嘉徽已於本院明確證稱：無償提供海洛因予伊施用該次
    ，伊與被告並未先以電話聯絡等情如前，而證人孫嘉徽指證
    99年8月23日，被告與伊先電話聯絡後，再由被告販賣第一
    級毒品海洛因予伊之事實，顯與被告無償提供海洛因予孫嘉
    徽施用之時間有所區隔，則證人溫胤禛縱有看見被告無償提
    供海海洛因予孫嘉徽施用，應非證人孫嘉徽指證販賣毒品之
    上開事實。則證人溫胤禛上開證詞，誠難採為被告有利之認
    定。
 3、又，證人孫嘉徽關於被告販賣1包海洛因給伊之價格，於警
    詢、偵查及本院均稱：1000、2000、3000元不等（見23331
    號偵卷第38、98頁、本院卷第149頁）。本院依「罪證有疑
    利歸被告」原則，認定被告係以1000元價格販賣第一級毒品
    海洛因予孫嘉徽。
 4、此外，復有99年9月9日15時許，在李福昌之女友林玉珊駕駛
    原車牌0702－LQ號自用小客車（李福昌交付林玉珊使用），
    ，查扣得海洛因3包（原扣押物品目錄表記載海洛因6包，其
    中僅3包為海洛因，另一包為甲基安非他命，2包未含毒品成
    分，3包海洛因其包裝袋重6.19公克，淨重17.35公克，驗餘
    淨重17.25公克，純度12.92%，純質淨重2.24公克，有法務
    部調查局濫用藥物實驗室99年12月2日調科壹字第099230267
    30號鑑定書1份，附原審卷第60－4頁）、電子磅秤2台、分
    裝夾鏈袋4包等物可資佐證，此部分事證已臻明確。
(二)、事實一之(二)部分：
 1、被告於99年10月7日販賣毒品海洛因予涂傳武之交易情節，
    業據證人涂傳武於99年10月8日警詢中證述：伊於昨天（99
    年10月7日）晚間約22時許，向綽號「阿昇」之男子購買第
    一級毒品海洛因，經警方提示「李福昌（按：被告）」相片
    及現場供伊指認者，即伊所稱之「阿昇」無誤。伊係以行動
    電話0000000000號撥打李福昌0000000000號行動電話聯絡，
    約在臺中市○○區○○路及河南路口交易，係以1000元向李
    福昌購買1小包毒品等語（見23331號偵卷第32、33、36頁）
    。同日（99年10月8日）稍後檢察官偵查中，具結證稱：「
    我的海洛因都是向李福昌買的……在臺中市○○區○○路及
    河南路口跟他購買，我是用電話跟他聯絡，我的電話是0000
    000000，打李福昌的0000000000手機……99年10月7日晚上
    10點，地點也是一樣在福星路及河南路口，也是買1000元1
    小包……（李福昌綽號？）阿昇。（23加上38等於多少？）
    61……〔（提示李福昌照片）你是否向此人買海洛因？〕是
    」等語（見同上卷第80、81頁），而被告亦自承對外自稱「
    阿昇」，0000000000號行動電話係其使用之手機（見本院卷
    第144頁、23331號偵卷第87頁），且有0000000000號行動電
    話與涂傳武所持用之0000000000號行動電話99年10月7日聯
    繫紀錄表及指認照片在卷可稽（見23331號偵卷卷第36、139
    頁背面），核與證人涂傳武上開指證情節相符。
 2、嗣於100年3月7日，證人涂傳武在原審則證稱：「（99年10
    月7日晚上10時，你有無向李福昌以1000元價格購買海洛因
    一小包，地點在臺中市○○路與河南路口？）他沒有向我收
    錢，我是在那裡向他拿到海洛因毒品的，我原本是要用1000
    元向他買，但是他沒有向我收錢……（為何你原本要以1000
    元向他購買？）因為我本來想說我跟他不熟，所以想說以10
    00元向他購買，可是他拿毒品給我時，沒有向我收錢。（當
    時你如何與被告約定以1000元購買海洛因？）因為我與李福
    昌不熟，所以想以市價1000元購買，當時我是以電話與他聯
    絡，約定購買1000元量的海洛因，我打電話給李福昌，說我
    要1000元的海洛因，電話中他說好，可是見面時，他沒有向
    我收錢……（所以你在電話中跟他說要購買1000元海洛因，
    他說好？）是的。（電話中有無約定交付海洛因的地點？）
    有，電話中約定就是福星路與河南路口。（請說明見面時的
    情況？）當時我先到，我等了一下，被告也出現了，我就拿
    出1000元要給他時，他就把海洛因交給我，可是把我的手推
    回來，當時他說錢不用算，這次就請我。（電話中他有無說
    要請你？）沒有。（你是否用你的0000000000打李福昌0000
    000000，聯絡這次交易？）是的……99年10月7日是欠著，
    1000元還沒給他……（到現場去時，是否有攜帶1000 元現
    金在身上？）是，有。（是否有把現金拿出來，要當面交給
    李福昌？）有……（99年10月7日你向李福昌買1000元海洛
    因，而李福昌叫你錢先欠著，那次他交付給你多少數量海洛
    因？）也是0.1公克」等語（見原審卷第83至84頁、87 頁背
    面至88頁背面）。證人涂傳武於原審證述內容，除證述交易
    時1000元價金被告先讓其積欠外，其餘約定交易之時間、地
    點、數量與其警詢、偵訊中之證詞均相吻合。至於，證人涂
    傳武於原審雖證稱：99年10月7日見面，被告拿海洛因給伊
    後，伊拿1000元要給被告，被告叫伊錢先欠著云云，然證人
    涂傳武同時亦證稱：其與被告不熟，電話中已與被告談妥購
    買1000元之海洛因，2人見面時，涂傳武已備妥1000元，並
    已拿出現金要當面交付予被告等情，則被告既與涂傳武「不
    熟」，可見2人間並無特別交情，被告豈有見到被告依約提
    出電話中已談妥價金1000元，而不予以收受？而且，被告與
    涂傳武2人見面目的既在交易海洛因，被告豈有交貨後，看
    見涂傳武已經提出現金，又允以積欠？也與2人見面之目的
    不合，以上在在均與常情有違。何況，證人涂傳武在毒品交
    易後之翌日即99年10月8日，在警詢、偵訊中兩度明確證稱
    ：99年10月7日晚上10點，在臺中市○○路及河南路口，向
    被告購買1000元海洛因1小包等語，並未保留有何積欠被告
    價金或被告免費請涂傳武施用之語意，加以99年10月8日檢
    察官偵訊時，曾提問：「23加上38等於多少？」涂傳武答稱
    ：「61」，而為正確計算答覆，益徵證人涂傳武於99年10月
    8 日警詢、偵訊時之神智清醒，而且距離案發時間較近（僅
    有1日），應無誤記可能。因此，本院認證人涂傳武警詢、
    偵訊中之陳述距離案發時間較近，記憶比較清晰，且無被告
    在庭之壓力，應以證人涂傳武警詢、偵訊中之陳述交易中已
    交付1000元價金予被告之證詞，較符合事實而予採信。
 3、此外，復有99年10月8日13時30分許，警方在被告駕駛5560
    －C3車號自小客車內，查扣海洛因6包（原扣得8包，其中2
    包未發現毒品成分，其餘6包驗餘淨重10.41公克，純質淨重
    3.95公克，見卷附法務部調查局濫用藥物實驗室99年12 月3
    日調科壹字第09923026800號鑑定書1份，附於原審卷第63頁
    ）、門號0000000000號行動電話1支（含SIM卡1張）及電子
    磅秤2台等物可資佐證，此部分事證已臻明確。
(三)、事實一之(三)部分：
 1、被告於99年9月23日、99年9月25日販賣第二級毒品甲基安非
    他命予鄭承修之交易情節，業據證人鄭承修於99年11月9日
    警詢中證述：通聯紀錄中，伊於99年9月23日至25日間，撥
    打0000000000號行動電話，係撥打給一綽號「阿昇」之朋友
    ，伊打電話向阿昇購買毒品。經警方提示「李福昌（按：被
    告）」相片及現場供伊指認者，即伊所稱之「阿昇」無誤。
    伊係以行動電話0000000000號撥打李福昌0000000000號行動
    電話聯絡，都是到李福昌當時住處（臺中市○○路）向他購
    買，伊大都以1000元向他購買1小包甲基安非他命等語（見
    23331號偵卷第110、111、113頁）。同日（99年11月9日）
    稍後檢察官偵查中，具結證稱：「我是跟綽號『阿昇』的人
    購買安非他命。（99年9月23日到99年9月25日之間，你何時
    有向『阿昇』買過安非他命？）如通聯的時間2次，分別是
    在99年9月23日、9月25日，在臺中市○○區○○路1間水果
    攤附近，我都是買安非他命1000元……〔（提示指認犯罪嫌
    疑人紀錄表）你所說的『阿昇』有無在指認照片內？〕有，
    就是5號（按：李福昌）……〔李福昌的電話是否000000000
    0（筆錄誤載為0000000000）？〕是……（27加上48等於多
    少？）75。（你的意識是否清楚？）清楚。（是否都是出於
    自由意志所述？）是出於自由意志所述」等語（見同上卷第
    114、115頁），而被告亦自承對外自稱「阿昇」，00000000
    00號遭警查扣之行動電話係其使用之手機（見本院卷第144
    頁、23331號偵卷第25頁），且有0000000000號行動電話與
    鄭承修所持用之00000000 00號行動電話99年9月23日至99年
    9月25日聯繫紀錄表及指認照片在卷為憑（見23331號偵卷第
    113、119至124頁頁背面），核與證人鄭承修上開指證情節
    相符。
 2、證人鄭承修於100年3月7日，在原審固仍證稱：99年9月23日
    、99年9月25日2次，伊用0000000000號行動電話撥打被告之
    0000000000號行動電話與被告聯絡，嗣被告於99年9月23日
    、99年9月25日2次軍在臺中市○○區○○路附近，各交付1
    小包用夾鏈袋裝之甲基安非他命1小包給伊等語（見原審卷
    第89頁背面、90頁、92頁及其背面），此部分與其警詢、偵
    訊之證述相符。惟證人鄭承修翻異部分前詞，改稱：被告李
    福昌上開2次交付甲基安非他命，均係無償云云，而被告李
    福昌亦翻異前詞（被告李福昌於原審審理前，均否認有交付
    甲基安非他命予證人鄭承修之事實，甚且辯稱其甲基安非他
    命係向證人鄭承修方面的人所購云云），改稱有2次無償交
    付甲基安非他命予證人鄭承修等語。然查，證人鄭承修於檢
    察官偵訊時，就其有給付對價而自綽號「阿昇」即被告李福
    昌處取得2次甲基安非他命之事實，證述甚明，並經檢察官
    問以：「27加上48等於多少？」證人鄭承修答稱：「75。」
    復提問：「你的意識是否清楚？是否都是出於自由意志所述
    ？」證人鄭承修答稱：「清楚，是出於自由意志所述」等語
    （見23331號偵卷第115頁），而為正確計算答覆，並一再陳
    明其意識清楚，所為證述是在自由意志下所為，益徵證人鄭
    承修於99年11月9日警詢、偵訊陳述時之神智清醒，而且距
    離案發時間較近，應無誤記可能。因此，本院認證人鄭承修
    警詢、偵訊中之陳述距離案發時間較近，記憶比較清晰，且
    無被告在庭之壓力，應以證人鄭承修警詢、偵訊中之陳述先
    後2次交易中已各交付1000元價金予被告之證詞，較符合事
    實而予採信。被告飾詞否認有交付2次甲基安非他命予證人
    鄭承修之事實，及證人鄭承修到庭就被告李福昌交付之2次
    甲基安非他命，改稱係無償取得後，被告李福昌方承認有交
    付二次甲基安非他命之事實，足見證人鄭承修到庭「無償取
    得甲基安非他命」之證述，係事後迴護被告李福昌之詞，而
    被告李福昌所辯亦屬避重就輕之詞，均無可採。
 3、此外，復有99年10月8日13時30分許，警方在被告駕駛5560
    －C3車號自小客車內，查扣甲基安非他命11包（包裝袋重
    4.47公克，含包裝袋總毛重30.43公克，扣押表載為含袋重
    29.35公克，鑑定用去1.18公克，驗餘總毛重30.25 公克，
    參卷附內政部警政署刑事警察局99年11月9日刑鑑字第09901
    49363號鑑定書1份，附於原審卷第34頁）、門號0000000000
    號行動電話1支（含SIM卡1張）及電子磅秤2台等物可資佐證
    ，此部分事證已臻明確。
(四)、再者，販賣毒品海洛因、甲基安非他命係罪刑甚重之違法行
    為，非可公然為之，且毒品海洛因亦無公定價格，販毒者可
    任意分裝增減份量，且每次買賣之價格、數量，亦隨時依雙
    方之關係深淺、資力、需求量、對行情之認知、來源是否充
    裕、查緝是否嚴緊、購買者被查獲時供述購買對像之可能風
    險之評估等因素，而異其標準，並於交易過程機動調整，非
    可一概論之，從而販賣之利潤，除非經被告坦承犯行或價格
    、數量俱臻明確外，諉難察得確切金額。況近年來因毒品之
    濫用，危害國民健康與社會安定日益嚴重，檢警機關對於販
    賣毒品之犯罪行為，無不嚴加查緝，各傳播媒體對於政府大
    力掃毒之決心亦再三報導，已使毒品不易取得且量微價高，
    是販賣毒品行為倘非有利可圖，當無人令人一再鋌而走險之
    理，且販賣者從價差或量差中牟利，方式雖異，惟其行為在
    意圖營利則屬同一。查被告於99年8月23日、99年10月7日分
    別向孫嘉徽、涂傳武收取現金，旋即將毒品海洛因交付孫嘉
    徽、涂傳武之行為；及被告於99年9月23日、99年9月25日先
    後向鄭承修收取現金，旋即將毒品甲基安非他命海洛因交付
    鄭承修之行為，主觀上均非基於無償轉讓毒品，供孫嘉徽等
    人施用，業如上述，且被告與孫嘉徽、涂傳武、鄭承修均非
    至親，顯無屢屢甘冒重典，悉依販入之相同價格或數量轉售
    而毫無利潤可圖之理，其主觀上必基於營利之意圖，要屬無
    疑。
(五)、至於，辯護人雖聲請傳訊證人涂傳武、鄭承修，為證明：證
    人涂傳武在原審原證述：99年10月7日與被告碰面，被告交
    付毒品時另表示錢不用算，此次請伊；而其與被告於同年10
    月6日碰面，被告交付毒品時，另表示錢先不用收。惟於受
    命法官詢問時，證人涂傳武又表示10月6日是試用，10月7日
    是欠著，所述前後不一。另證人鄭承修於原審證稱：99年9
    月23日、25日與被告見面時，並未交付價款予被告，顯與證
    人鄭承修偵查中所述各交付1000元現金予被告等詞不符。為
    何證人涂傳武、鄭承修所述前後不一等事項。惟證人涂傳武
    、鄭承修在原審業經其原審辯護人及被告行使詰問權，而且
    ，選任辯護人聲請調查之待證事實已臻明瞭，本院認無傳訊
    調查之必要，附此敘明。
(六)、綜上，被告否認販賣第一級、第二級毒品犯行，均屬卸責之
    詞，不足採信。本件事證明確，被告上開販賣毒品犯行，堪
    以認定。
三、法律之適用：
(一)、查海洛因、甲基安非他命分屬毒品危害防制條例第2條第2項
    第1款、第2款所定之第一級、第二級毒品，不得非法持有、
    販賣。是核被告關於犯罪事實一之(一)、(二)部分所為，均係犯
    毒品危害防制條例第4條第1項之販賣第一級毒品罪；被告關
    於犯罪事實一之(三)部分所為，均係犯毒品危害防制條例第4
    條第2項之販賣第二級毒品罪。被告因販賣而分別持有第一
    級毒品海洛因、第二級毒品甲基安非他命之低度行為，應為
    販賣之高度行為所吸收，均不另論罪。
(二)、被告有如事實欄所載前科紀錄，甫於98年11月24日假釋交付
    保護管束期滿，視為執行完畢，有臺灣高等法院被告前案紀
    錄表1份在卷可按。其於受有期徒刑執行完畢後，5年以內故
    意再犯如附表所示有期徒刑以上之各罪，均為累犯，除法定
    本刑為死刑、無期徒刑不得加重外，其餘應依刑法第47條第
    1項規定，各加重其刑。
(三)、被告犯如附表所示之多次販毒第一級毒品海洛因、販賣第二
    級毒品甲基安非他命等行為，其犯意各別，時空互異，應分
    論併罰。
(四)、再按刑法第59條規定犯罪之情狀顯可憫恕者，得酌量減輕其
    刑，其所謂「犯罪之情狀」，與同法第57條規定科刑時應審
    酌之一切情狀，並非有截然不同之領域，於裁判上酌減其刑
    時，應就犯罪一切情狀（包括第57條所列舉之10款事項），
    予以全盤考量，審酌其犯罪有無可憫恕之事由（即有無特殊
    之原因與環境，在客觀上足以引起一般同情，以及宣告法定
    低度刑，是否猶嫌過重等等），以為判斷。按販賣第一級毒
    品罪之法定刑（除併科罰金刑部分外）為「死刑或無期徒刑
    」，而販賣第二級毒品罪之法定刑為「無期徒刑或7年以上
    有期徒刑」然同為販賣第一級毒品、販賣第二級毒品之人，
    其原因動機不一，犯罪情節未必盡同，或有大盤毒梟者，亦
    有中、小盤之分，甚或僅止於吸毒者友儕間為求互通有無之
    有償轉讓者亦有之，其販賣行為所造成危害社會之程度自屬
    有異，法律科處此類犯罪，所設之法定最低本刑，販賣第一
    級毒品罪同為「死刑或無期徒刑，處無期徒刑者，得併科新
    臺幣2千萬元以下罰金」；販賣第二級毒品罪同為「無期徒
    刑或7年以上有期徒刑，得併科新臺幣1千萬元以下罰金」，
    不可謂不重。然同為販賣第一級、第二級毒品之人，其原因
    動機不一，犯罪情節未必盡同，或有大盤毒梟者，亦有中、
    小盤之分，甚或僅止於吸毒者友儕間為求互通有無之有償轉
    讓者亦有之，其販賣行為所造成危害社會之程度自屬有異，
    法律科處此類犯罪，所設之法定最低本刑卻不可謂不重。為
    達懲儆被告，並可達防衛社會之目的者，自非不可依客觀之
    犯行與主觀之惡性二者加以考量其情狀，是否有可憫恕之處
    ，適用刑法第59條之規定酌量減輕其刑，期使個案裁判之量
    刑，能斟酌至當，符合比例原則。本案被告因有施用毒品之
    惡習，始鋌而走險販賣毒品，所為上開販賣第一級毒品海洛
    因之對象為孫嘉徽及涂傳武2人，各販賣1次，金額各為1000
    元；及販售甲基安非他命予鄭承修，其對象為鄭承修1人，
    販賣2次，販賣金額各為1000 元，販賣毒品獲取之利益，尚
    非如販賣大量毒品者之動輒數十萬、數百萬元之龐大，又係
    因一時失慮，致罹重典，犯罪情節較諸販毒集團而言，尚屬
    零星小額，且被告係單純販賣交易毒品，亦無施用強暴、脅
    迫之不法手段。倘對被告上開販賣第一級、第二級毒品犯行
    ，仍科處上開法定最低本刑（販賣第一級毒品部分為無期徒
    刑；販賣第二級毒品部分為七年以上有期徒刑），實屬情輕
    法重，衡其此部分犯罪情狀在客觀上足以引起一般人之同情
    ，尚堪憫恕，若處以法定最低度之刑，猶嫌過重，爰均依刑
    法第59條規定酌量減輕其刑，並就上開依法加重其刑部分，
    並依法先加重（販賣第一級毒品罪部分之死刑、無期徒刑及
    販賣第二級毒品罪部分之無期徒刑，均不得加重，均僅就併
    科罰金部分加重其刑）後減輕之。
四、撤銷原審判決及量刑之理由：
(一)、原審認被告事證明確，予以論罪科刑，固非無見。惟：1.按
    有罪之判決書，須將認定之犯罪事實詳記於事實欄，然後於
    理由內逐一說明其憑以認定之證據，使事實與理由兩相一致
    ，方為合法。又販賣毒品罪，並不以販入後復行賣出為構成
    要件，但須以營利為目的，故行為人有無此項犯罪之目的，
    自應於事實欄內為翔實之記載，然後於理由內說明其憑以認
    定之證據，始稱適法（最高法院90年度台上字第7996號判決
    意旨參照）。原判決論處被告販賣第一級、第二級毒品罪，
    惟於事實欄內並未記載被告有無營利之意圖，其理由欄內雖
    說明其憑以認定「營利意圖」之證據，揆諸上開說明，仍難
    謂於法無違。2.按死刑、無期徒刑不得加重，刑法第64條第
    1項、第65條第1項分別定有明文。原審認被告符合累犯規定
    ，應依刑法第47條第1項規定，加重其刑。但對於被告所犯
    販賣第一級、第二級毒品罪，法定本刑為死刑、無期徒刑部
    分，仍說明加重其刑（即未予以除外），亦有未洽。3.被告
    販賣第一級毒品予涂傳武部分，已收取價金1000元，前已敘
    及。原審竟認定被告尚未向涂傳武收取該價金1000元，其事
    實認定，同有未合。被告上訴意旨，否認犯罪，指摘原審判
    決不當，雖無理由，但原審判決此部分（事實一之(一)至一之
    (三)部分即原審判決犯罪事實一、(二)、(1)至(3)部分）既有上開
    可議之處，即應由本院將此部分撤銷改判，而執行刑因失所
    附麗，應一併撤銷。
(二)、爰審酌被告國中畢業，經濟勉持（參警卷被告李福昌教育程
    度、經濟狀況欄所載），本有多次前科素行不佳（參卷附臺
    灣高等法院被告前案紀錄表），猶不知悔悟，明知海洛因、
    甲基安非他命係屬戕害人身心之毒品，竟為貪圖不法利益，
    鋌而走險予以販賣海洛因、甲基安非他命供他人施用，擴大
    毒害，無視上開毒品足以使施用者導致精神障礙、性格異常
    ，甚至造成生命危險之生理成癮性及心理依賴性，嚴重影響
    社會治安、戕害國民身心健康，惡性非輕，並考量被告各自
    販賣毒品之次數、販賣之所得非鉅，4次販毒（含海洛因、
    甲基安非他命）所得均為1000元，暨其犯罪之動機、方法、
    手段，販賣毒品之數量及對象，犯後否認犯行之犯後態度等
    一切情狀，分別量處如主文第二項所示之刑，並考量被告實
    際販售出之毒品數量，較諸販毒集團尚屬零星小額，以其情
    節而論，其惡性尚不如專以販賣第一級、第二級毒品維生之
    販毒集團重大等情節，基於罪刑相當原則，定其應執行之刑
    ，以資懲儆。
(三)、沒收部分：
 1、毒品部分：
  (1)99年9月9日扣案第一級毒品海洛因3包（包裝袋重6.19公克
    ，淨重17.35公克，驗餘淨重17.25公克，純度12.92%，純質
    淨重2.24公克，見法務部調查局濫用藥物實驗室99年12月2
    日調科壹字第099230267 30號鑑定書1份，附原審卷第60－4
    頁），為毒品危害防制條例第2條第2項第1款規定之第一級
    毒品，不論屬於犯人與否，應依毒品危害防制條例第18條第
    1項前段規定沒收銷燬之，惟其扣案時間在犯罪事實一之(二)
    犯罪時間之前，此部分扣案海洛因與犯罪事實一之(二)犯罪事
    實無涉，自應附從於犯罪事實一之(一)罪名項下諭知沒收銷燬
    之。
  (2)又按毒品危害防制條例第4條所定之販賣毒品罪，行為人意
    圖營利而販入毒品，經多次賣出後，持有剩餘毒品為警查獲
    ，其各次販賣毒品行為，固應併合處罰，然該持有剩餘毒品
    之低度行為，應僅為最後一次販賣毒品之高度行為所吸收，
    不另論罪，故就該查獲之剩餘毒品，祇能於最後一次販賣毒
    品罪項下宣告沒收銷燬，不得於各次販賣毒品罪項下逐一宣
    告沒收銷燬，再定其應執行之刑，否則即有適用法則不當之
    違誤（最高法院98年臺上字第5104號判決意旨參照）。是本
    案於99年10月8日扣案之海洛因6包（原扣得8包，其中2包未
    發現毒品成分，其餘6 包驗餘淨重10.41公克，純質淨重3.
    95公克，詳參卷附法務部調查局濫用藥物實驗室99年12月3
    日調科壹字第09923026800號鑑定書1份，附於原審卷第63頁
    ），應依毒品危害防制條例第18條第1項前段規定，附從於
    犯罪事實一之(二)罪名項下諭知沒收銷燬之。再者，99年10
    月8日扣案之甲基安非他命11包（包裝袋重4.47公克，含包
    裝袋總毛重30.43公克，扣押表載為含袋重29.35公克，鑑定
    用去1.18公克，驗餘總毛重30.25公克，參卷附內政部警政
    署刑事警察局99年11月9日刑鑑字第0990149363號鑑定書1份
    ，附於原審卷第34頁），為毒品危害防制條例第2條第2項第
    2 款規定之第二級毒品，不論屬於犯人與否，應依毒品危害
    防制條例第18條第1項前段規定，於99年9月25日被告販賣甲
    基安非他命予鄭承修罪名項下諭知沒收銷燬之。至於99年9
    月9日扣案之甲基安非他命1包（包裝袋重0.44公克，淨重
    1.3 6公克，驗餘淨重1.35公克，參法務部調查局濫用藥物
    實驗室99年12月2日調科壹字第09923026730號鑑定書1份，
    附於原審卷第60－4頁）、安非他命2包（含袋毛重9.06公克
    ，淨重6.6484公克，驗餘淨重6.6441公克，參行政院衛生署
    草屯療養院99年10月7日草療鑑字第0991000052號鑑定書1份
    ，附於原審卷第60－2頁），雖屬第二級毒品，惟其查扣之
    日期在犯罪事實一之(三)犯罪時間之前，此部分扣案甲基安非
    他命與起訴書所載之犯罪事實一之(三)被告販賣甲基非他命予
    鄭承修之犯罪事實無涉，自不得於本案中諭知沒收銷燬之，
    至於是否另由檢察官依職權聲請沒收銷燬之，宜由檢察官自
    行斟酌辦理，附此敘明。
  (3)再者，盛裝上述扣案之海洛因之外包裝袋9個、甲基安非他
    命之外包裝袋11個（另99年9月9日扣案之3包甲基安非他命
    ，不於本案中諭知沒收銷燬之），因無論依何種方式分離，
    包裝袋內仍有極微量之海洛因、甲基安非他命殘留，足認前
    揭外包裝袋分別內含極微量海洛因、甲基安非他命殘留而無
    法析離，亦應整體視為查獲之第一級毒品海洛因、第二級毒
    品甲基安非他命，併依毒品危害防制條例第18條第1項前段
    之規定，宣告沒收銷燬之。
 2、次按刑罰法令關於沒收之規定，兼採職權沒收主義與義務沒
    收主義。職權沒收，係指法院就屬於被告所有，供犯罪所用
    、預備用或因犯罪所得之物，仍得本於職權斟酌是否宣告沒
    收，例如刑法第38條第1項第2款、第3款、第3項前段等規定
    屬之。義務沒收，則又可分為絕對義務沒收與相對義務沒收
    。前者指凡法條有：「不問屬於犯人與否，沒收之」之特別
    規定者屬之，法院就此等物品是否宣告沒收，無斟酌餘地，
    除已證明滅失者外，不問屬於犯人與否或有無查扣，均應宣
    告沒收，例如刑法第38條第1項第1款、第2項、毒品危害防
    制條例第18條第1項前段等規定屬之；後者則係指供犯罪所
    用、預備用或因犯罪所得，以屬於被告所有者為限，始應予
    以沒收，例如毒品危害防制條例第19條第1項前段是；另倘
    犯罪所得之財物為新台幣時，因其本身即為我國現行貨幣價
    值之表示，固不發生追徵其價額之問題；惟其犯罪所得若為
    新台幣以外之財物，而全部或一部不能沒收時，則應追徵其
    價額，使其繳納與原物相當之價額，方能達到沒收之目的。
    查，被告李福昌所犯上揭事實欄所載2次販賣第一級毒品海
    洛因，實際所得各為1000元（每次1000元），及2次販賣第
    二級毒品甲基安非他命，實際所得為各為1000元（每次1000
    元），應依毒品危害防制條例第19條第1項規定，分別於各
    該次犯罪項下宣告沒收，如全部或一部不能沒收時，依同條
    項規定，應以其財產抵償之。又扣案0000000000號手機（含
    SIM卡1張）1支，為被告所有業經被告自承在卷（見23331號
    偵卷第87頁），為被告販賣毒品海洛因予涂傳武之聯絡工具
    ，為供販賣毒品犯罪所用之物；扣案0000000000號（原審誤
    載為0000000000號）手機（含SIM卡1張）1支，為被告所有
    乙節，並據被告自承在卷（見23331號偵卷第25頁），為被
    告販賣毒品甲基安非他命予鄭承修之聯絡工具，均為供販賣
    毒品犯罪所用之物，亦應依毒品危害防制條例第19條第1項
    前段規定，在各該罪名項下諭知沒收。至於未扣案之
    0000000000號SIM卡，被告李福昌供述係向綽號「阿廣」購
    買使用權，且該SIM卡遭人搶走，現未由被告李福昌持有使
    用，爰不為沒收之諭知。
 3、另如前所述，被告李福昌扣案之第一級毒品海洛因、第二級
    毒品甲基安非他命，數量非少，且衡諸一般常情，販賣毒品
    者於販入後，欲出售前均會以電子磅秤分秤其欲出售之毒品
    重量，並以分裝夾鏈袋分裝用以出售謀取利益，是扣案被告
    李福昌所有之電子磅秤4台，應係被告李福昌用以販賣毒品
    分裝毒品之過磅工具為犯罪所用之物，其中99年9月9日扣案
    電子磅秤2台，為99年8月23日販賣毒品海洛因予孫嘉徽之分
    裝工具【按其扣案日為99年9月9日，係在犯罪事實欄一之(二)
    、(三)所示販賣毒品時間之前，自不可能為該三次犯行之工具
    】，99年10月8日所扣案之電子磅秤2台為犯罪事實欄一之(二)
    (三)所示販賣毒品之工具，分別依毒品危害防制條例第19條第
    1項前段諭知沒收。
 4、又99年9月9日扣案被告李福昌所有之分裝夾鏈袋4包，審諸
    販賣毒品之人常以夾鏈袋分裝用以出售謀取利益，參諸本件
    被告李福昌出售海洛因、甲基安非他命亦以分裝夾鏈袋分裝
    出售，是99年9月9日扣案被告李福昌所有之分裝夾鏈袋4包
    ，應係被告李福昌預備用以分裝毒品販售之工具，屬預備供
    犯罪所用之物，亦應依刑法第38條第1項第2款規定，一併宣
    告沒收，惟其查扣之日期在事實一之(二)、(三)犯罪時間之前，
    此部分扣案分裝夾鏈袋4包與事實一之(二)、(三)無涉，應附從
    於犯罪事實一之(一)罪名項下諭知沒收，亦附此敘明。
 5、又上開扣案之0000000000號手機（含SIM卡1張）1支、00000
    00000號手機（含SIM卡1張）1支、電子磅秤4台，此等沒收
    之標的既已扣案，當得直接沒收，並無全部或一部不能沒收
    之情形，自不生「追徵其價額」之問題，附此敘明。
據上論結，應依刑事訴訟法第369條第1項前段、第364條、第299
條第1項前段，毒品危害防制條例第4條第1項、第2項、第18條第
1項前段、第19條第1項，刑法第11條、刑法第47條第1項、第59
條、第51條第5款、第9款、第38條第1項第2款，判決如主文。
本案經檢察官李斌到庭執行職務。
中    華    民    國   100    年    10    月    13    日
            刑事第九庭    審判長法  官  江  德  千
                                法  官  陳  得  利
                                法  官  陳  宏  卿
以上正本證明與原本無異。
如不服本判決應於收受送達後10日內向本院提出上訴書狀，其未
敘述上訴之理由者，並得於提起上訴後10日內向本院補提理由書
（均須按他造當事人之人數附繕本）「切勿逕送上級法院」。

                                書記官  林  振  甫
中    華    民    國   100    年    10    月    13    日
【附表】
┌──┬────┬────────────────────────────┐
│編號│ 事 實  │                所犯罪名及處刑（主刑及從刑）            │
├──┼────┼────────────────────────────┤
│ 1  │詳如事實│李福昌販賣第一級毒品，累犯，處有期徒刑拾伍年貳月。未扣案│
│    │一(一)所載│之販賣毒品所得新臺幣壹仟元，沒收之，如全部或一部不能沒收│
│    │        │時，以其財產抵償之。扣案之海洛因包（含外包裝個，淨重│
│    │        │拾柒點伍公克，驗餘淨重拾柒點貳伍公克，純質淨重貳點貳肆│
│    │        │公克），沒收銷燬之。扣案之電子磅秤貳台、分裝夾鏈袋肆包，│
│    │        │均沒收。                                                │
├──┼────┼────────────────────────────┤
│ 2  │詳如事實│李福昌販賣第一級毒品，累犯，處有期徒刑拾伍年貳月。未扣案│
│    │一(二)所載│之販賣毒品所得新台幣壹仟元，沒收之，如全部或一部不能沒收│
│    │        │，以其財產抵償之。扣案之海洛因陸包（含外包裝陸個，驗餘淨│
│    │        │重拾點肆壹公克，純質淨重點玖伍公克），沒收銷燬之。扣案│
│    │        │之門號0000000000號行動電話壹支（含SIM卡壹張）、電子磅秤 │
│    │        │貳台，均沒收。                                          │
├──┼────┼────────────────────────────┤
│ 3  │詳如事實│李福昌販賣第二級毒品，累犯，處有期徒刑肆年。未扣案之販賣│
│    │一(三)所載│毒品所得新臺幣壹仟元，沒收之，如全部或一部不能沒收時，以│
│    │        │其財產抵償之。扣案之門號0000000000號行動電話壹支（含SIM │
│    │        │卡壹張）、電子磅秤貳台，均沒收。                        │
│    │        │李福昌販賣第二級毒品，累犯，處有期徒刑肆年。未扣案之販賣│
│    │        │毒品所得新臺幣壹仟元，沒收之，如全部或一部不能沒收時，以│
│    │        │其財產抵償之。扣案之甲基安非他命拾壹包（含外包裝袋拾壹個│
│    │        │，含包裝袋總毛重拾點肆公克，驗餘總毛重拾點貳伍公克│
│    │        │），沒收銷燬之。扣案之門號0000000000號行動電話壹支（含  │
│    │        │SIM卡壹張）、電子磅秤貳台，均沒收。                     │
└──┴────┴────────────────────────────┘
【附錄論罪科刑法條】
毒品危害防制條例第4條第1項、第2項：
製造、運輸、販賣第一級毒品者，處死刑或無期徒刑；處無期徒
刑者，得併科新臺幣 2 千萬元以下罰金。
製造、運輸、販賣第二級毒品者，處無期徒刑或 7 年以上有期
徒刑，得併科新臺幣 1 千萬元以下罰金。